【裁判字號】    96,重訴,116
【裁判日期】    980220
【裁判案由】    侵權行為損害賠償
【裁判全文】
臺灣臺南地方法院民事判決             96年度重訴字第116號
原      告  丁○○
訴訟代理人  己○○
            戊○○
            庚○○
被      告  乙○○
訴訟代理人  丙○○
被      告  戰國廣告興業有限公司
法定代理人  甲○○
訴訟代理人  王正宏律師
上列當事人間因被告乙○○犯過失傷害案件，原告提起刑事附帶
民事訴訟請求損害賠償，由本院刑事庭裁定（95年度交附民字第
60號）移送前來，經本院於民國98年 2月10日言詞辯論終結，判
決如下：
    主  文
被告連帶應給付原告新臺幣陸佰玖拾玖萬伍仟捌佰陸拾肆元，及
自民國九十五年七月十六日起，至清償日止，按週年利率百分之
五計算之利息。
原告其餘之訴駁回。
訴訟費用由被告連帶負擔十分之九，餘由原告負擔。
本判決原告勝訴部分以新臺幣貳佰參拾參萬元為被告供擔保後，
得假執行。但被告以新臺幣陸佰玖拾玖萬伍仟捌佰陸拾肆元預供
擔保，得免為假執行。
原告其餘假執行之聲請駁回。
    事  實  及  理  由
一、按訴狀送達後，原告不得將原訴變更或追加他訴，但如有擴
    張或減縮應受判決事項之聲明者，不在此限，民事訴訟法第
    255條第1項第 3款定有明文。本件原告起訴時，原請求被告
    應給付原告新臺幣（下同） 742萬元，及自起訴狀繕本送達
    被告翌日起至清償日止，按週年利率5%計算之利息。嗣變更
    為被告應「連帶」給付原告 742萬元，及自起訴狀繕本送達
    「最後被告」翌日起至清償日止，按週年利率5%計算之利息
    。則原告訴之變更既係擴張、減縮訴之聲明，參諸首揭規定
    ，自為適法。
二、原告起訴主張，
    (一)被告乙○○係被告戰國廣告興業有限公司（以下簡稱戰國
      公司）之受僱人，從事以貨車載送貨物予客戶之工作，係
      以駕駛為附隨業務之人。被告乙○○於民國94年9月14 日
      下午 2時30分許，駕駛被告戰國公司負責人甲○○所有之
      車牌號碼 SL-5415號自小貨車，載送廣告物至臺南縣仁德
      鄉客戶處後，沿臺南縣仁德鄉○○路由東往西方向行駛，
      至該路段與中山路 124巷交岔路口欲用膳，而將車輛停放
      路旁開啟車門下車之際，原應注意停車向外開啟車門時，
      應注意行人、車輛並讓其先行，依當時天氣晴、日間有自
      然光線、路面乾燥、無缺陷、無障礙物、視距良好，並無
      不能注意之情事，竟疏未注意後方適有原告騎乘之車牌號
      碼 VHZ-521號輕機車沿同路段駛至，因被告乙○○所開啟
      之左側門與原告騎乘之輕機車右前把手發生碰撞，導致原
      告人車倒地，並受有外傷性顱內出血、左側肢偏癱併神經
      性膀胱等等之重傷害。而被告戰國公司係被告乙○○之僱
      用人，原告依民法第184條第1項前段、第188條第1項、第
      193條第1項、第195條第1項前段規定，自得請求被告連帶
      賠償。
    (二)原告請求賠償之項目及金額如下：
      1.醫藥費部分：原告於成大醫院支出 247,335元，於奇美
        醫院支出1,822元，於祥瑞診所支出3,670元，於懷仁內
        科診所支出700元，原告只請求醫藥費20萬元。
      2.各項護理用具部分：原告向培根醫療器材中心購買各種
        護理用具用品共計 414,265元，向歐美藥師藥局購買護
        理用品300元，合計414,565元，原告只請求25萬元。
      3.喪失、減少勞動能力部分：原告受有外傷性顱內出血併
        意識狀態改變並癲癇及左側偏癱併神經性膀胱，並有腎
        衰竭經血液透析、頭皮褥瘡經清創手術、上消化道出血
        等傷害，於94年 9月14日至成大醫院急診，同日住入加
        護病房，94年9月16日開始接受規則血液透析，94年9月
        23日接受氣管切開手術，94年10月 3日轉至一般病房，
        94年10月20日接受後側頭皮清創手術，94年11月 9日接
        受動靜脈廔管手術，94年12月24日出院，須繼續門診追
        蹤。目前醫師仍診斷為：腦傷、腦出血、併左側肢體癱
        瘓、腎衰竭需長期透析治療，醫師囑言：病患大小便無
        法自理，表達及反應能力緩慢，生活無法自理，左側肢
        體全癱，無法動作，需家人長期照顧，足證自94年 9月
        14日車禍事故發生至今，原告均不能工作，可認已終身
        喪失全部工作能力。被告應賠償自94年 9月14日起至原
        告年滿60歲屆滿法定退休年齡之日即108年11月6日止，
        原告喪失、減少全部勞動能力之損失。原告於車禍事故
        發生前，從事針織業代工，每月代工薪資23,000元，則
        自94年9月14日起至108年11月6日止，共計14年1月又23
        天，以14年1月（即169個月）乘以工資23,000元，並依
        月別單利5/12%複式霍夫曼係數表扣除中間利息，即23,
        000元×127.73＝2,937,790元，故原告受有終身喪失、
        減少勞動能力之損失為2,937,790元，原告請求200萬元
        。
      4.看護費用部分：原告因本件車禍事故之發生致終生均需
        專人24小時看護，並由長女己○○專責全日看護。被害
        人因受傷需要隨身看護，而由親屬配偶等看護時，雖無
        現實看護費之支付，亦未受支付之請求，亦應認被害人
        受有相當看護之損害，得向加害人請求賠償，蓋因親屬
        或配偶受傷，而由親屬或配偶代為照顧被害人之起居，
        固係出於親情，但親屬看護所付出之勞力，並非不能評
        價為金錢，只因兩者身分關係密切而免除支付義務，此
        種親屬基於身分關係之恩惠，自不能加惠於加害人，故
        應衡量及比照僱用職業護士情形，認被害人受有相當親
        屬看護費之損害，得向加害人請求賠償。原告於本件車
        禍事故發生時，已年滿45歲，依「九十四年台閩地區簡
        易生命表」，女性於45歲時之平均餘命為 37.44年，足
        認原告尚可存活 37.44年，是原告往後37年均需專人看
        護以照顧生活，依目前每日看護費約2,000元，每月以6
        萬元計，乘以37年（即444個月），並依月別單利5/12%
        複式霍夫曼係數表扣除中間利息，即60,000元×251.03
        ＝15,061,800元，原告請求397萬元。
      5.非財產上損害賠償部分：原告受此重大傷害，終身殘廢
        癱瘓，無法自理大小便，表達及反應能力緩慢，生活無
        法自理，左側肢體全癱，無法動作，需家人長期照顧，
        且因腎衰竭須長期透析治療，經內政部鑑定為極重度之
        多重障礙而發給身心障礙手冊，精神痛苦終其一生，故
        原告請求非財產上損害賠償100萬元。
      6.綜上，原告總計請求被告賠償 742萬元，其中看護及喪
        失、減少勞動能力部分已先行扣除汽車交通事故特別補
        償基金120萬元之補償。
    (三)並聲請：求為判決，被告應連帶給付原告 742萬元，及自
      起訴狀繕本送達最後被告翌日起至清償日止，按週年利率
      5%計算之利息，及願供擔保，請准宣告假執行。
三、被告則以，
    (一)被告乙○○所駕駛之小貨車左側車門，僅車門邊緣處有小
      外擴撞擊痕跡，其餘車門內裝與設備並無任何損壞，顯見
      被告乙○○僅係稍微往外推，並非將車門全部往外推，則
      在車門僅稍微開啟之情形下，卻能與原告騎乘之機車發生
      擦撞，顯見原告騎乘之機車極為靠近被告乙○○駕駛之小
      貨車，是原告騎乘機車顯有未保持安全距離之疑義。又原
      告年事已高，且無駕照，顯見原告並無駕駛能力，故原告
      能否判斷前方車況而做出適當之反應，誠有疑義。況於被
      告乙○○已停妥小貨車情形下，原告所騎乘之機車卻仍如
      此接近被告乙○○所駕駛之小貨車，足見原告無駕駛能力
      。且原告身體狀況明顯不佳，不僅有糖尿病、高血壓，還
      需長期透析治療，亦證原告身體狀況已無負荷騎乘機車所
      應有之注意能力，故誠難認原告就本件車禍事故之發生，
      無任何過失責任。本件原告既係無照駕駛之人，係違反道
      路交通管理處罰條例第21條第1項第1款之規定，自屬違反
      保護他人之法律，當就本件車禍事故之發生與有過失。
    (二)被告乙○○係因欲前往路邊之餐廳用餐，在停妥車輛後，
      向外開啟車門時，因原告騎乘機車過於靠近被告乙○○所
      駕駛之小貨車，始致被告乙○○駕駛之小貨車左側門與原
      告擦撞。原告陳稱被告乙○○所駕駛之小貨車上載有廣告
      物，與事實不符。被告乙○○駕駛上開小貨車前往餐廳用
      餐，此一客觀外顯之用餐行為當與「執行業務無關」，原
      告自不得請求被告戰國公司連帶負損害賠償責任。
    (三)有關請求賠償費用部分：
      1.成大醫院之醫療費用部分，業已由被告 2人支付完畢，
        其中被告戰國公司已代為繳付77,000元。由臺南市立醫
        院96年12月10日之函文內容可知，早於94年 3月22日前
        即已建議原告長期透析治療；另成大醫院96年9月18 日
        之函文內容，亦表示原告之過往病史為糖尿病及高血壓
        ，是就原告有關糖尿病之相關醫療器材支出，總計28,3
        50元部分，均屬原告之舊疾，應不得對被告請求。另成
        大醫院96年 9月18日之函文亦表示「……本科因病患腎
        功能亦被發現不正常而受照會，並根據各種臨床資料判
        定必須接受洗腎（長期規則透析治療）。出院後，除了
        於台南縣歸仁鄉懷仁診所接受規則洗腎外，亦於本院腎
        臟科門診追蹤治療」，顯見原告提出之成大醫院門診費
        用單據中，亦有屬腎臟舊疾回診部分，應予刪除。又原
        告提出之成大醫院門診收據中，計有 2,305元係屬證明
        書費，原告亦應不得請求。
      2.臺南縣針織業職業公會非原告之雇主，其不能證明原告
        之薪資收入，況臺灣針織業幾乎全部移往大陸，國內幾
        乎已無加工業務，故原告提出之工作收入證明，誠有疑
        義。另觀本院向國稅局調取之報稅資料可知，原告已屬
        受扶養之親屬，並無任何薪資收入，是原告主張其每月
        有代工薪資23,000元，並無理由。
      3.有關看護費用部分，若原告仍在治療階段，當可請求全
        日之看護，惟若治療階段已經完成，則應以一般安養機
        構之每月收費約 2萬元，作為計算之標準；況縱申請外
        勞看護，其費用亦為 2萬元左右，故原告主張每月看護
        費用6萬元，誠屬過高。
      4.原告主張精神慰撫金 100萬元，惟應考量原告與被告乙○○之社經地位等因素，原告之請求誠屬過高。
      5.原告業已申領強制汽車責任保險，其所受領之金額應作
        為被告給付原告之金額。
    (六)並聲請：求為判決，原告之訴及假執行之聲請均駁回，如
      受不利判決，願供擔保請准宣告免為假執行。
四、(一)下列事實為兩造所不爭之事實（本審卷第二宗第42、43頁
      ），復經本院調閱本院95年度交易字第66號偵、審卷宗查
      明屬實，本諸於處分權主義，爰作為本件判決之基礎。
      1.被告乙○○為被告戰國廣告興業有限公司之受僱人，並
        擔任以貨車載送廣告物至客戶之工作，於94年 9月14日
        下午 2時30分許，駕駛該公司負責人甲○○所有之車牌
        號碼ＳＬ─5415號自小貨車，載送廣告物至台南縣仁德
        鄉客戶處後，沿臺南縣仁德鄉○○路由東往西方向行駛
        ，至該路段與中山路 124巷交岔路口欲用膳，而將車輛
        停於路旁開啟車門下車之際，適原告丁○○所騎乘之車
        牌號碼ＶＨＺ─ 521號輕機車沿同路段由後駛至，被告
        乙○○所駕駛之上開自小貨車左側車門而與丁○○騎乘
        之上開輕機車右前把手發生碰撞，丁○○因而人車倒地
        ，並受有外傷性顱內出血、左側肢偏癱併神經性膀胱之
        重傷害。
      2.被告乙○○因上開過失傷害案件，經本院以95年交易字
        第66號刑事判決認被告乙○○從事業務之人，因業務上
        之過失傷害人致重傷，而處有期徒刑7月確定，並已執
        行完畢。
      3.原告醫療費用支出兩造合意為20萬元為必要費用。
      4.兩造合意原告因前揭傷害而不能工作之損失，每月以15
        ,840元為適當。
      5.被告乙○○總共已支付給原告醫藥費用為162,459元，
        被告戰國廣告興業有限公司則支付給原告77,000元。
      6.原告因系爭車禍曾依強制汽車責任保險法第三章汽車交
        通事故特別補償基金，獲得120萬元之補償。
      7.系爭車禍發生時，原告為無駕駛執照而騎乘之車牌號碼
        ＶＨＺ─521號輕機車。
      8.兩造合意於94年 9月14日車禍發生時，依原告之歲數參
        照本國平均餘命尚有36年。
      9.兩造合意原告請求之各項護理用具414,565元， 以25萬
        元為其必要。
    (二)下列事項經兩造協議後，列為爭執要點，爰作為本件判決
      所應審究之範圍（本審卷第165頁）：
      1.系爭車禍發生，原告因未持有合格駕駛執照而騎乘機車
        ，則原告就系爭車禍發生，是否與有過失？若有過失比
        例為何？
      2.被告戰國廣告興業有公司是否應與被告乙○○負連帶損
        害賠償責任？
      3.若被告應負賠償之責，則以若干為必要、適當？
五、茲就上開兩造爭執要旨，分述本院得心證理由如下：
    (一)1.按因故意或過失，不法侵害他人之權利者，負損害賠償
        責任，民法第184條第1項前段定有明文。本件被告乙○○於94年9月14日下午2時30分許，駕駛該公司負責人甲○○所有之車牌號碼ＳＬ─5415號自小貨車，載送廣告
        物至台南縣仁德鄉客戶處後，沿臺南縣仁德鄉○○路由
        東往西方向行駛，至該路段與中山路 124巷交岔路口欲
        用膳，而將車輛停於路旁開啟車門下車之際，適原告丁○○所騎乘之車牌號碼ＶＨＺ─ 521號輕機車沿同路段
        由後駛至，被告乙○○所駕駛之上開自小貨車左側車門
        而與丁○○騎乘之上開輕機車右前把手發生碰撞，丁○○因而人車倒地，並受有外傷性顱內出血、左側肢偏癱
        併神經性膀胱之重傷害，此為兩造前揭不爭執之事實，
        有如前述。按汽車臨時停車或停車，開啟車門時，應注
        意行人、其他車輛，並讓其先行，道路交通安全規則第
        112條第3項定有明文，而依本院95年交易字第66號刑事
        案件警卷所附之交通事故調查報告表所載，本件肇事時
        、地之天候、路況皆良好，則肇事彼時，被告乙○○並
        無不能注意之情事，竟疏未注意來車貿然開啟駕駛座車
        門不慎擦撞原告致其受有前開之重傷害，是被告乙○○
        自有應注意而不注意之過失責任，並就其肇事與原告之
        受傷結果間，衡情亦具有相當因果關係灼然。臺灣省車
        輛行車事故覆議鑑定委員會鑑定結果，亦認被告乙○○
        駕駛自小客車，向外開啟車門時疏未注意讓左後來車先
        行，為肇事原因，此有該鑑定委員會函文附卷可卷（本
        審卷第二宗第12頁），本院交通法庭亦同是認，而以95
        年度交易字第66號刑事判決認被告乙○○從事業務之人
        ，因業務上之過失傷害人致重傷，而處有期徒刑 7月確
        定，亦有如前揭兩造不爭執事項所載。揆之前揭法文，
        被告乙○○自應負過失侵權責任至明。
      2.至於被告乙○○於94年 9月14日肇事後，第一次接受偵
        查並製作筆錄係於94年9月17日，第二次已遲至95年3月
        19日。另原告第一次接受偵查並製作筆錄則係於95年 1
        月1日，第二次則遲至第95年2月17日等情，此據本院調
        閱95年度交易字第66號刑事卷宗所附之警卷自明。則依
        時間序列而言，並揆之人類記憶會因時間經過而遞減、
        模糊，此依一般生活經驗法則自明，是被告乙○○於事
        發後三日即94年 9月17日所為之供述，衡情應與事實較
        為接近。而被告乙○○於第一次接受偵查時，即已供明
        ：「我當時有從左照後鏡看見對方的車子我左後方騎過
        來，當時我看他騎的很慢且有一段距離，所以我就開啟
        車門，然後就撞上了。」、「當時我還來不及反應就撞
        上。當時我是停車熄火的狀態。」等語（該刑事警卷第
        4頁），此核原告指述：「我當時騎乘ＶＨＺ─521號輕
        機車沿中山路東向西行駛時至肇事地，我有看見對方乙○○駕駛ＳＬ─5415號自小貨車與我同方向前方停止在
        我的機車道上，當我向內車道要繞過時車子時對方開啟
        駕駛座的車門後就與我發生碰撞肇事。」、「（問：車
        禍發生前你是否看見對方？距離你有多遠？）我有（看
        見）對方在我正前方，距離至少 1-2公尺。」等語（前
        揭警卷第10頁）等語相符。顯見事發時，被告乙○○雖
        已有看見原告騎乘機車在其後方，惟仍自信原告會閃避
        其開車之車門而遽行開啟駕駛座即左側車門，致原告在
        僅距離數公尺遠之處見狀不及應變，而與該車門發生擦
        撞肇事無訛。此觀事發後在被告乙○○所駕駛ＳＬ─54
        15號自小貨車後方無原告之任何煞車痕，僅在ＳＬ─54
        15號自小貨車前留有原告所騎乘機車之刮地痕自明，此
        有道路交通事故現場圖附於上開刑事警卷足稽。
      3.按「違反保護他人之法律者，推定有過失，」民法第18
        4條第2項於88年4月21日修正前固定有明文，惟88年4月
        21日修法後則定為：「違反保護他人之法律，致生損害
        於他人者，負賠償責任。但能證明其行為無過失者，不
        在此限。」，被告以修正前法文為抗辯依據，尚有未當
        。再者，無論依修正前或修正後之法律，對於違反保護
        他人法律者，乃只有「推定」之法律效果，此乃舉證責
        任之反致，只要行為人能證明其行為無過失，仍不能令
        其負過失責任或負賠償責任，此揆之該法文意旨甚明。
        而任何人於交通行為，應有信賴他方亦能為正確、安全
        的為交通行為之保護利益，如此方能使一般用路人方便
        、安全的使用道路，以達到道路提供之目的，亦即道路
        交通使用者，應有交通上信賴原則之利益保護。本件原
        告為無照駕駛，而有違反係違反道路交通管理處罰條例
        第21條第1項第1款之規定，固屬違反保護他人法律之行
        為。惟依前揭車禍事故肇事時之當時情形，被告乙○○
        在原告騎乘機車僅有數公尺遠地方猶貿然開啟左側車門
        ，核屬突發而難以預防之狀況，依一般人處於相同之突
        發狀況，實難以注意而予以避免甚明，是原告就上開車
        禍事故自無過失責任，要屬明確。臺灣省臺南區車輛行
        車事故鑑定委員會鑑定結果（前揭警卷第18頁）及臺灣
        省車輛行車事故鑑定委員會覆議結果（本審卷第二宗第
        12頁），均同是認，而皆認定原告無肇事因素等情，有
        該等委員會函文可稽。否則於此情形，猶仍課原告過失
        之責，無異強令用路人在有路邊停車之情形，均應負有
        於停車人貿然開啟車門時，仍要避免撞及該車門注意義
        務？果爾，則道路交通將難以期待正常行駛，合理利用
        至明，此實有違反前揭交通上信賴原則之利益保護。本
        件被告辯稱原告無能力並有疏未注車前狀況、亦有違反
        保護他人法律之行為之情形，而認原告與有過失等語，
        依上開說明，核無可採至明。
    (二)按僱用人藉使用受僱人而擴張其活動範圍，並享受其利益
      ，且受僱人執行職務之範圍，或其適法與否，要非與其交
      易之第三人所能分辨，為保護交易之安全，受僱人之行為
      在客觀上具備執行職務之外觀，而侵害第三人之權利時，
      僱用人即應負連帶賠償責任。故民法第188條第1項所謂受
      僱人因執行職務不法侵害他人之權利，不僅指受僱人因執
      行其所受命令，或委託之職務自體，或執行該職務所必要
      之行為而言，即濫用職務或利用職務上之機會及與執行職
      務之時間或處所有密切關係之行為，其在外形之客觀上足
      認為與執行職務有關，而不法侵害他人之權利者，即令其
      係為自己利益所為之違法行為，亦應包括在內（最高法院
      91年度台上字第2627號裁判意旨參照）。本件被告乙○○
      為被告戰國公司之受僱人，並擔任以貨車載送廣告物至客
      戶之工作，於事發時係駕駛該公司負責人甲○○所有之車
      牌號碼ＳＬ─5415號自小貨車，載送廣告物至台南縣仁德
      鄉客戶處後，沿臺南縣仁德鄉○○路由東往西方向行駛，
      至該路段與中山路 124巷交岔路口欲用膳，而將車輛停於
      路旁開啟車門下車之際，始為肇事等情，此為前揭兩造所
      不爭之事實。並揆之被告乙○○於95年10月17日本院95年
      度交易字第66號刑事案件準備程序中復供稱：「（問：如
      果那一天沒有發生車禍那麼你接下來會怎麼做？）我會把
      車子開回公司，繼續工作，因為下午還要上班。」、「（
      問：在戰國公司工作多久了？）3、4年了。」、「（問：
      你平常就都開車號ＳＬ─5415號自小貨車去送貨？）是的
      ，我常都有在使用，大概1、2個禮拜會用這部車去載公司
      的廣告貨物送去客戶那裡，或者替客戶釘廣告帆布。」等
      語（該刑事卷第34、35頁），復參諸事發時車號ＳＬ─54
      15號自小貨車後車斗上仍有摺疊梯置放其上，此有事發後
      經警拍攝現照片附於上開刑事案件警卷中可資佐證。是被
      告在客觀上已具備執行職務之外觀，揆諸前揭說明，被告
      戰國公司自應就被告乙○○上開侵權行為，依民法第 188
      條第 1項規定負連帶損害賠償之責甚明。被告戰國公司抗
      辯不須與被告乙○○負連帶損害賠償之責，自無可採。
    (三)按不法侵害他人之身體或健康者，對於被害人因此喪失或
      減少勞動能力，或增加生活上之需要時，應負損害賠償責
      任；不法侵害他人之身體、健康、名譽、自由、信用、隱
      私、貞操，或不法侵害其他人格法益而情節重大者，被害
      人雖非財產上之損害，亦得請求賠償相當之金額，民法第
      193條第1項、第195條第1項前段，分別定有明文。被告乙○○對於本件車禍既有過失責任，而被告戰國公司復為被
      告乙○○僱用人應與被告乙○○負連帶之責，均見前述，
      是原告請求被告連帶賠償損害，即屬於法有據，本件原告
      請求之各項損害，玆分別論述如下︰
      1.醫療費用部分：有關原告醫療費用支出兩造業己合意為
        20萬元為必要費用，有如前揭兩造不爭執事項所示，是
        原告此部分請求，自屬有據。
      2.各項護理用具部分：此部分兩造合意以25萬元為其必要
        ，有如前揭兩造不爭執事項所示，是原告此部分請求，
        亦屬有據。
      3.喪失、減少勞動能力部分：原告因前揭車禍事故致受有
        上開傷害，其復原機會極其渺小，可能永久需看護照顧
        ，終身不能從事任何工作，日常生活需人扶助等情，業
        據本院向成功大學醫學院附設醫院查明屬實，有該醫院
        函文附卷可查（本審卷第一宗第64、65頁）。再者，兩
        造業已合意原告因前揭傷害而不能工作之損失，每月以
        15,840元為適當，有如前揭兩造所不爭執事項所示。而
        原告係於48年11月 6日生，此觀其身心障礙手冊上出生
        日期記載自明（本審卷第一宗第 105頁）。是原告請求
        於事發時即94年 9月14日起，至其年滿60歲屆滿法定退
        休年齡之日即108年11月6日止，該期間內不能工作上之
        損失，核屬有據。爰依霍夫曼式計算法扣除中間利息，
        核計其一次給付金額為2,036,715元【計算方式為：(15
        840X128.00000000+(15840X0.00000000)X0.0000000.00
        000000)= 0000000.0000000000。 其中128.00000000為
        月別單利 (5/12)%第169月霍夫曼累計係數，0.0000000
        0為未滿一月日數折算月數之比例， 0.00000007為月別
        單利 (5/12 )%  第170月霍夫曼單期係數。採四捨五入
        ，元以下進位】。是原告於前揭數額內之主張，核屬有
        據，逾此主張，尚嫌乏據。
      4.看護費用部分：原告因本件車禍事故之發生致終身均需
        看護照顧，日常生活需人扶助等情，已見前述。至於有
        關原告每月看護費用，原告係主張每月 6萬元（本審卷
        一宗第98頁）。惟原告受前揭傷害，終生需由人看護照
        顧等情，已見前述，是該等照護行為核屬長期照護，自
        不宜比照短期照護行情價格予以核定。本院認事發時之
        基本工資為15,840元，而目前之基本工資為17,280元，
        再參諸目前就業市場競爭情形與原告以後亦可能至養護
        或療養中心院所接受長期照護等一切情形，認被告辯稱
        以每月為 2萬元之看護費用為適當，應屬可採。原告逾
        此之主張，尚非足憑。而兩造合意於94年 9月14日車禍
        發生時，依原告之歲數參照本國平均餘命尚有36年，亦
        有如前揭兩造不爭執事項所示。爰依霍夫曼式計算法扣
        除中間利息，核計其一次給付金額為4,948,608元【 計
        算方式為：(20000X247.00000000)=0000000.8326。 其
        中247.00000000 為月別單利 (5/12)%第432月霍夫曼累
        計係數。採四捨五入，元以下進位】。是原告於前揭數
        額內之主張，核屬有據，逾此主張，尚嫌乏據。
      5.按特別補償基金依第40條規定所為之補償，視為損害賠
        償義務人損害賠償金額之一部分；損害賠償義務人受賠
        償請求時，得扣除之，強制汽車責任保險法第42條定有
        明文。本件原告因系爭車禍已依強制汽車責任保險法第
        三章汽車交通事故特別補償基金，獲得 120萬元之補償
        等情，亦有如前揭兩造不爭執事項所示。而原告主張上
        開 120萬元補償費應自其得請求之喪失、減少勞動能力
        部分及看護費用部分予以扣除。而得請求之喪失、減少
        勞動能力部分為2,036,715元、得請求看護費用部分為4
        ,948,608 元， 合計為6,985,323元扣除前揭120萬元，
        其可請求者為5,785,323元。 今原告該二部分之請求分
        別為200萬元、397萬元合計為597萬元。 是就上開二部
        分原告於5,785,323元之請求核屬有據， 逾其請求自嫌
        乏據。
      6.非財產上損害：原告因前揭傷害復原機會極其渺小，可
        能永久需看護照顧，終身不能從事任何工作，日常生活
        需人扶助等情，業有前述，是其精神上自受有相當痛苦
        。本院爰審酌原告前揭傷害及復原可能性，並斟酌原告
        為國小畢業，沒有特別社會地位、能力，事發前從事家
        庭代工。至於被告乙○○則為高職畢業，亦無特別社會
        地位、能力，事發前為被告戰國公司員工每月薪資 2萬
        至 3萬元。被告戰國公司則為從事一般廣告等業務目前
        尚在營業中，公司資本額為 500萬元等情，均據兩造陳
        述在卷，且互為不爭執真正。認原告請求非財產上損害
        賠償 100萬元，核屬正當。被告抗辯過高，核非可採。
      7.綜上所述，原告所得請求賠償之金額合計為 7,235,323
        元【計算式： 200,000元＋250,000元＋5,785,323元＋
        1,000,000元】。 而被告乙○○總共已支付給原告醫藥
        費用為162,459元； 被告戰國廣告興業有限公司支付給
        原告77,000元等情，亦有如前揭兩造所不爭執事項所示
        。是此部分自應予以扣除，因此，原告於扣除後所得請
        求之金額計為6,995,864元
六、從而，本件原告本於民法第184條第1項前段及188條第1項法
    律關係請求被告連帶賠償損害，於請求被告應連帶給付原告
    6,995,864元及自起訴狀繕本送達最後被告翌日（即95年7月
    16日）起至清償日止，按週年利率百分之五計算之法定遲延
    利息之範圍內，為有理由，應予准許，逾此部分之請求，則
    屬無據，為無理由，應予駁回。
七、兩造陳明願供擔保，聲請宣告假執行或免為假執行，經核原
    告勝訴部分，合於法律規定，爰分別酌定相當之擔保金額宣
    告之；原告其餘假執行之聲請，因訴之駁回而失所依據，不
    予准許。
八、因本案事證已臻明確，兩造其餘主張陳述及所提之證據，均
    毋庸再予審酌，附此敘明。
九、據上論結：原告之訴為一部有理由、一部無理由，依民事訴
    訟法第79條、第85條第 2項、第390條第2項、第392條第2項
    ，判決如主文。
中    華    民    國    98    年    2     月    20    日
                  民事第三庭    法  官  王漢章
以上正本，係照原本作成。
如對本判決上訴，須於判決送達後20日內向本院提出上訴狀
中    華    民    國    98    年    2     月    20    日
                                書記官  林木村


司法院資訊處製作；財團法人民間司法改革基金會備份。
